【裁判字號】    99,非抗,39
【裁判日期】    990331
【裁判案由】    票款執行
【裁判全文】
臺灣高等法院民事裁定                  99年度非抗字第39號
再 抗告 人  甲○○
代  理  人  陳世英律師
上列再抗告人因與相對人乙○○間票款執行事件，對於中華民國
99年2月26日臺灣臺北地方法院99年度審抗第22號所為裁定提起
抗告，本院裁定如下：
    主  文
再抗告駁回。
再抗告費用由再抗告人負擔。
    理  由
一、原裁定意旨略以：「相對人（即本件之再抗告人）主張其執
    有抗告人（即本件之相對人）於民國（下同）98年5月13日
    簽發，面額分別為新臺幣（下同）3,800萬元、152萬元之本
    票2紙（下稱系爭本票），並約定發票人授權持票人依98年
    度編號：980506借款合約書（下稱系爭借款合約）第4條之
    預定還款日填載系爭本票之到期日。惟依系爭借款合約第4
    條約定相對人於98年12月21日尚不得填載系爭本票之到期日
    ，故相對人於98年12月21日提示系爭本票並無可能，抗告人
    主張系爭本票尚未到期，相對人未經授權填載系爭本票之到
    期日不生效力，應屬有據，原裁定應予廢棄。」等語。
二、再抗告意旨略以：「系爭本票記載發票人授權持票人填載本
    票到期日，為票據法所不規定之事項，不生票據上效力，系
    爭本票應記載事項均無欠缺，復經載明免除作成拒絕證書，
    應由發票人即相對人舉證證明執票人未提示。況系爭借款合
    約第4條之約定內容已因相對人違反誠信於98年10月14日向
    兆豐商業銀行終止信託契約致無法達成，應認其期限已屆至
    或條件已成就，再抗告人確有於系爭借款合約第4條記載內
    容前提示之必要性及事實，自得聲請系爭本票准予強制執行
    ，爰請求廢棄原裁定。」等語。
三、按對於非訟事件抗告法院之裁定再為抗告，僅得以其適用法
    規顯有錯誤為理由，非訟事件法第45條第3項定有明文。所
    謂適用法規顯有錯誤，係指原裁定就其取捨證據所確定之事
    實適用法規顯有錯誤而言，不包括認定事實不當之情形在內
    。又按執票人依票據法第123條規定，向本票發票人行使追
    索權時，聲請法院裁定對發票人之財產強制執行者，其性質
    與非訟事件無殊，法院就本票形式上之要件是否具備予審查
    為已足（最高法院56年台抗字第714號判例意旨參照）。
四、經查：再抗告人主張其執有相對人簽發之系爭本票，屆期提
    示未獲付款等情，固據再抗告人提出系爭本票2紙為證。惟
    查，系爭本票上已載明：「一、此本票發票人授權持票人依
    98年度編號980506借款合約書（即系爭借款合約）第4條文
    之預定還款日填載本票之到期日，並免除作成拒絕證書及票
    據第89條之通知義務。」，是相對人既授權系爭本票之執票
    人填載到期日，系爭本票即非票據法第120條第2項所規定未
    載到期日而視為見票即付之本票，依票據法第124條準用第
    69條之約定，執票人應於到期日或其後2日內，為付款之提
    示。又觀諸再抗告人所提系爭本票迄未經填載到期日，即難
    認其到期日已屆至，執票人自無從提示系爭本票，是就系爭
    本票之形式上觀之，尚難認系爭本票已具備行使追索權之要
    件，再抗告人自不得依票據法第123條之規定，聲請法院裁
    定對發票人之財產強制執行。再抗告人雖以：發票人就票據
    債務存否有爭執，應由發票人提起確認之訴以資解決，並由
    發票人舉證證明執票人是否提示，相對人以不正當之方法促
    使到期日不屆至，應視為到期日已屆至等語。惟查，系爭本
    票雖免除作成拒絕證書，惟執票人仍應於到期日屆至時為付
    款之提示，系爭本票非見票即付，且其到期日並未屆至，再
    抗告人尚不得提示及行使追索權，與發票人應舉證證明執票
    人是否提示要屬無涉，至相對人是否以不正當之方法促使到
    期日不屆至，則屬實體問題，應由再抗告人另循訴訟程序解
    決。原法院廢棄第一審之裁定，並駁回再抗告人之聲請，理
    由雖有不同，惟結論並無二致，仍應予以維持。再抗告意旨
    求予廢棄原裁定，為無理由，應予駁回。
五、據上論結，本件再抗告為無理由，爰裁定如主文。
中    華    民    國    99    年    3     月    31    日
                  民事第十三庭
                        審判長法  官  蕭艿菁
                              法  官  楊絮雲
                              法  官  周舒雁
正本係照原本作成。
不得抗告。
中    華    民    國    99    年    4     月     1    日
                              書記官  秦仲芳

司法院資訊處製作；財團法人民間司法改革基金會備份。
